【裁判字號】    89,上訴,1246
【裁判日期】    890719
【裁判案由】    偽造有價證券
【裁判全文】
臺灣高等法院高雄分院刑事判決          八十九年度上訴字第一二四六號
    上  訴  人  臺灣屏東地方法院檢察署檢察官
    上  訴  人
    即  被  告  丙○○
    指定辯護人 本院公設辯護人 李佩娟
右上訴人因被告偽造有價證券案件，不服臺灣屏東地方法院八十八年度訴字第四一八
號，中華民國八十九年七月十九日第一審判決（起訴案號：臺灣屏東地方法院檢察署
八十八年度偵字第三四三七號）提起上訴，本院判決如左：
    主  文
上訴駁回。
    事實及理由
一、本案經本院審理結果，認第一審判決認事用法及量刑均無不當，應予維持，並引
    用第一審判決記載之事實、證據及理由。
二、檢察官據告訴人乙○○具狀請求上訴，略以：被告丙○○偽造本票雖僅供擔保之
    用，並未因此致告訴人交付財物，然其偽造被害人陳景放名義簽發票據，非但足
    生陳景放負擔二百萬元債務之危險，且陳景放因誤會票據係告訴人偽造，而對告
    訴人提出刑事告訴，迭經台灣屏東地方法院、台灣高等法院高雄分院審理，纏訟
    多年，造成國家資源無謂之浪費，及告訴人精神上之重大傷害。原審縱以告訴人
    未因被告之偽造票據行為而交付財物，遂依刑法第五十九年規定減輕其刑，亦應
    於法定刑度間量刑，斷無僅科處二年有期徒刑，緩刑五年之理等語，經查本案偽
    造之本票，係被告之父丁○○交付告訴人抵債之用，因係偽造之本票，不生抵債
    之結果，對於告訴人之財產，尚不生具體損害，至於被偽造名義之陳景放，係被
    告之叔，彼此係至親，至於被告行為，雖間接造成告訴人被追訴偽造有價證券之
    訟累，然已經歷審判決告訴人無罪，且亦非被告所預見，原審審酌一切情狀，認
    被告犯罪情狀顯可憫恕，依刑法第五十九條規定，減輕其刑，量處有期徒刑二年
    ，並宣告緩刑五年，並無輕縱，檢察官上訴無理由，應予駁回。
三、被告上訴意旨略以伊印象中無偽造此張本票云云，然被告罪證已經原審敘述綦詳
    ，徒否認犯罪並請求再送鑑定筆跡，核無可取，其上訴亦無理由，應予駁回。
據上論斷，應依刑事訴訟法第三百六十八條、第三百七十三條，判決如主文。
本案經檢察官邱榮藏到庭執行職務。
中      華      民      國    八十九    年      十      月    三十一    日
                              臺灣高等法院高雄分院刑事第九庭
                                  審判長法官  張甲松
                                        法官  任森銓
                                        法官  江泰章
右正本證甲與原本無異。
如不服本判決，應於判決送達後十日內向本院提出上訴狀，其未述理由者並應於提
出上訴狀後十日內向本院補提理由書（應附繕本)。
                                      書記官  黃一秋
中    華    民    國     八十九     年      十一      月     二         日
                                                                        Ｆ
附件：
臺灣屏東地方法院刑事判決                          八十八年度訴字第四一八號
    公  訴  人  臺灣屏東地方法院檢察署檢察官
    被      告  丙○○  男三十歲（民國○○○年○月○○○日生）
                        住彰化縣和美鎮道○路二三三巷十七號
                        居屏東縣萬巒鄉○○村○○路七０號
                        送彰化縣和美鎮道○路二三六巷十七號
                        身分證統一編號：Ｔ一二一二八二五四號
    指定辯護人  本院公設辯護人  謝弘章
右列被告因偽造有價證券案件，經檢察官提起公訴（八十八年度偵字第三四三七號）
，本院判決如左：
    主  文
丙○○共同意圖供行使之用，而偽造有價證券，處有期徒刑貳年，緩刑伍年。如附表
所示之本票壹張、偽造之「陳景放」印章壹枚，均沒收之。
    事  實
一、丙○○與其父丁○○（併由台灣高等法院高雄分院審理）共同基於犯意之連絡，
    意圖供行使之用，未經陳景放之同意，先委由不知情之不詳姓名者偽造陳景放之
    印章一枚，嗣於民國八十四年十一月四日，在屏東縣萬巒鄉○○村○○路七十號
    住處，由丙○○擅自填載發票人住址「萬巒鄉○○村○○路七十號」，發票日「
    八十四年十一月四日」，面額新台幣（下同）「貳佰萬圓整」，票號一五一七六
    六號之本票一紙，並偽造「陳景放」之署名及蓋用偽造之陳景放印文於其上，而
    偽造陳景放簽發之本票一張，持以向乙○○抵償債務，足以生損害於陳景放及乙○○。嗣乙○○持該本票聲請法院裁定強制執行，乃為陳景放告訴偽造有價證券
    罪，經雙方查甲釋疑後，始知上情。
二、案經乙○○訴請台灣屏東地方法院檢察署檢察官偵查起訴。
    理  由
一、訊據被告丙○○矢口否認上揭犯行，辯稱：伊沒有偽造票號一五一七六六號之本
    票云云。惟查：（一）丁○○於何時間、地點緣何交付陳景放、陳景銓及丁○○
    本人名義之本票共三張，以抵償舊欠諸情節，業據告訴人乙○○指訴綦詳。又丁○○確有積欠告訴人乙○○一千八百餘萬元，並曾於八十四年十一月四日，交付
    伊本人簽發票號為一五一七六九，及偽造陳景銓名義之本票票號為一五一七七０
    ，面額各三百萬元之本票共二紙予告訴人等情，業據丁○○迭於偵審中供述詳確
    ，並有偽造陳景銓名義之票號一五一七七０本票影本在卷可稽，核與本院八十八
    年訴字第一九四號判決、台灣高等法院高雄分院八十七年上訴字第一五七八號刑
    事判決所認定之事實相符。則觀諸本案之一五一七六六號本票與上揭二張本票，
    三張本票號碼相近，復為相同之簽發日期及發票地，應屬同一本本票，該一五一
    七六六號本票亦係由丁○○交付予乙○○應堪認定。（二）次查票號一五一七六
    六號本票就本票金額部分如「萬」「貳」、就發票地如「路」、就發票人簽名如
    「陳」「景」等等筆跡，均核與陳景放在丁○○家中尋獲之丙○○記事簿及丙○○於偵審中當庭書寫之字跡，幾乎如出一轍，且經本院送內政部刑事警察局鑑定
    結果，亦認送鑑一五一七六六號本票上字跡與卷宗內丙○○書寫字跡相符，此有
    內政部刑事警察局鑑驗通知書在卷可稽，另質諸被告於本院調查中亦不諱言「我
    已經忘記有沒有開那張票」等語（參本院八十九年六月二十日訊問筆錄）。況人
    之筆跡雖有臨摹仿造之可能，惟細查本件被告之筆跡與附表本票相符處非僅發票
    人簽名一處已如前述，是臨摹仿造本即非屬易事，且查諸本件之相關人等，就丁○○而言，其就偽造陳景銓名義票號為一五一七七０本票一節業據於所犯偽造有
    價證卷案中坦承在卷，以其與被告父子之關係，苟附表之本票係其臨摹被告筆跡
    ，其自無規避卸責之必要；次就告訴人乙○○而言，被告與告訴人不認識無交往
    又無金錢關係，業據被告提出刑事答辯狀供陳在卷，則告訴人與被告之關係尚非
    密切應堪認定，告訴人自無從臨摹被告筆跡；再就被害人陳景放而言，其臨摹被
    告筆跡以自己名義簽發本票，徒增自己受民事追償之累，亦顯無必要，是足認本
    案之相關人等均無臨摹被告筆跡之可能。綜上所述，如附表所示之本票應係被告
    所偽造亦堪認定。（三）再按共同正犯間，非僅就自己實施之行為負責任，並在
    犯意聯絡之範圍內，對於他共同正犯所實施之行為，亦應共同負責，又共同正犯
    之意思聯絡，不限於事前有所謀議，即僅於行為當時有共同犯意之聯絡者亦屬之
    ，且其表示之方法，亦不以甲示通謀為必要，即相互間有默示之合致，亦無不可
    。本件丁○○以上揭本票共三張交付與告訴人，係為抵償舊欠告訴人乙○○債務
    已如前述，則以被告與告訴人本無債務關係，衡情本無偽造本票之必要，被告顯
    係為其父丁○○而為上揭偽造行為，參以被告與其父丁○○同住一處業據被告供
    陳在卷，且上揭本票復係由丁○○交付予告訴人，則丁○○顯甲知該本票係由丙○○所偽造，足認被告與其父丁○○間有犯意之連絡及行為之分擔，其屬共同正
    犯應堪認定。次就該本票上之印文非陳景放所有業據陳景放供陳在卷，則衡諸上
    情，堪認未據扣案之「陳景放」印章一枚、本票上「陳景放」印文一枚，亦係被
    告丙○○及丁○○共謀後偽造而成。綜上所述，被告丙○○所辯，無非係事後圖
    卸刑責之詞，不足採信，本件事證甲確，被告犯行洵堪認定，應予依法論處。另
    附表所示之本票係被告所偽造已如前述，且本院亦已就附表本票字跡與被告字跡
    送內政部刑事警察局鑑定，是被告聲請再送鑑定核無必要，併此敘甲。
三、核被告丙○○所為，係犯刑法第二百零一條第一項之偽造有價證券罪。被告偽造
    印章、署名、印文及於偽造本票後，復將該紙本票交付於丁○○而加以行使，應
    為其偽造有價證券之高度行為所吸收，均不另論罪。公訴意旨漏未論及被告行使
    該紙本票部分之行為，尚有未洽。又被告丙○○與丁○○二人對於右揭犯行，有
    犯意之聯絡與行為之分擔，均為共同正犯。次查被告丙○○偽造之本票僅有一張
    ，而該本票僅係作為擔保之用，並未因此致告訴人交付財物使財產權受損，核被
    告丙○○犯罪之情狀尚非無可憫恕，本院因認宣告法定最低刑度即有期徒刑三年
    ，猶嫌過重，應依刑法第五十九條之規定減輕其刑。爰審酌被告犯罪之動機、目
    的、手段、所造成危害、所得利益、犯罪後態度等一切情狀，量處如主文所示之
    刑，以資懲儆。末查，被告丙○○前未曾受有期徒刑以上刑之宣告，有本院被告
    全國前案記錄表在卷可憑，經此教訓後，應知所警惕，信無再犯之虞，本院因認
    所宣告之刑以暫不執行為適當，併諭知緩刑五年，以勵自新。偽造之「陳景放」
    印章一枚雖未據扣案然無法證甲其已滅失，應依刑法第二百十九條予以沒收。如
    附表所示之本票一紙，則應依刑法第二百零五條宣告沒收。附表所示本票發票人
    欄所偽造之「陳景放」署名及印文各一枚，已因該張本票之沒收而包括在內，故
    毋庸另為沒收之諭知（最高法院六十三年度台上字第二七七０號判例參照）。
據上論斷，應依刑事訴訟法第二百九十九條第一項前段，刑法第二十八條、第二百零
一條第一項、第五十九條、第七十四條第一款、第二百零五條、第二百十九條，罰金
罰鍰提高標準條例第一條前段，判決如主文。
本案經檢察官洪士傑到庭執行職務。
中      華      民      國      八十九      年      七    月    十九    日
                                      臺灣屏東地方法院刑事第一庭
                                          審判長  法  官  潘正屏
                                                  法  官  包梅真
                                                  法  官  郭書豪
右正本證甲與原本無異。
對於本判決如有不服應於收受送達後十日內向本院提出上訴書狀上訴於台灣高等法院
高雄分院並按他造當事人之人數附具繕本。
                                                  書記官  潘豐益
中      華      民      國      八十九      年      七    月    十九    日
附錄本案論罪科刑法條：
刑法第二百零一條第一項：意圖供行使之用，而偽造、變造公債票，公司股票或其他
有價證券者，處三年以上十年以下有期徒刑，得併三千元以下罰金。
附表：
 票據種類  票據號碼    發票人  發 票 日    票面金額
                                          (新臺幣)
   本票    NO.0000000  陳景放  84.11.4    二百萬元


司法院資訊處製作；財團法人民間司法改革基金會備份。
